臺灣臺北地方法院刑事判決　　　　　　　　　　　　　九十三年度易字第二四五號
　　公　訴　人　臺灣臺北地方法院檢察署檢察官
　　被　　　告　乙○○
　　選任辯護人　陳生全律師
右列被告因違反商標法案件，經檢察官提起公訴（九十三年度偵字第一０六九號），
本院判決如左：
    主  文
乙○○無罪。
    理  由
一、公訴意旨略以：被告乙○○明知「BURBBERRY」商標圖樣，係告訴人甲○布拜里
    公司向我國經濟部智慧財產局申請註冊，取得使用於衣服等類商品之商標專用權
    ，專用期間自民國八十九年九月十六日起至九十九年九月十五日止，竟仍於九十
    二年九月中旬某日，在臺北市木柵地區，向姓名不詳之成年男子以每件新臺幣（
    下同）二十元之價格，購入有仿冒前揭商標之女用胸罩及男、女內褲，並基於概
    括犯意，以每月二萬一千元之薪資雇用不知情之案外人盧義明（另經臺灣士林地
    方法院檢察署檢察官為不起訴處分），在臺北市○○區○○路新生巷十一號前等
    處，以每件三十元之價格，連續販賣予不特定人牟利，嗣於九十二年九月二十七
    日下午一時二十二分許，案外人盧義明為警查獲，並扣得仿冒前揭商標圖樣之女
    用胸罩、男、女用內褲共九十八件，被告乙○○始為警循線查獲，因認被告涉有
    （修正後）商標法第八十二條之明知仿冒商標商品而販賣之罪嫌。
二、本件檢察官起訴書之犯罪事實欄，雖記載「乙○○明知【BURBBERRY】商標圖樣
    ，係甲○布拜里公司向我國經濟部智慧財產局申請註冊，取得使用於衣服等類商
    品之商標專用權」等語，然自扣案胸罩、男、女用內褲均無任何「BURBBERRY 」
    文字（下詳），及告訴代理人丙○○於警詢時即指陳被告所販賣之商品，係侵害
    告訴人甲○布拜里公司所有之第00000000號商標（業據提出中華民國商
    標註冊證、經濟部智慧財產局商標圖樣列印資料附卷可稽，商標名稱：BURBERRY
    S CHECK；專用商品範圍：衣服．．．等）等情觀之，檢察官起訴之真意，當係
    認為被告販賣侵害告訴人第00000000號商標之商品無訛，合先敘明。
三、按被告未經審判證明有罪確定前，推定其為無罪；犯罪事實應依證據認定之，無
    證據不得認定犯罪事實，刑事訴訟法第一百五十四條定有明文。又認定不利於被
    告之事實，須依積極證據，茍積極證據不足為不利於被告事實之認定時，即應為
    有利於被告之認定，更不必有何有利之證據；且刑事訴訟法上所謂認定犯罪事實
    之積極證據，係指適合於被告犯罪事實之認定之積極證據而言，雖不以直接證據
    為限，間接證據亦包括在內，然而無論直接或間接證據，其為訴訟上之證明，須
    於通常一般之人均不致有所懷疑，而得確信其為真實之程度者，始得據為有罪之
    認定，倘其證明尚未達到此一程度，而有合理之懷疑存在時，自不能以推測或擬
    制之方法，以為有罪裁判之基礎，最高法院著有三十年上字第八一六號、二十九
    年上字第三一０五號、七十六年台上字第四九八六號、四十年台上字第八六號等
    判例可資參照。訊據被告乙○○堅決否認有何違反商標法之犯行，辯稱：我買這
    些胸罩、內褲時，上面原來有類似動物圖形的吊牌，我已經要求賣方除去吊牌，
    但不知道衣服上面的線條也會侵害別人的商標；選任辯護人陳生全律師則以：扣
    案胸罩、內褲上的圖案不是商標，也不算是使用商標的行為，且這些圖形與告訴
    人的商標並非近似，也不足以使一般消費者混淆等語為被告辯護。
四、按「未得商標權人或團體商標權人同意，有下列情形之一者，處三年以下有期徒
    刑、拘役或科或併科新臺幣二十萬元以下罰金：一、於同一商品或服務，使用相
    同之註冊商標或團體商標者。二、類似之商品或服務，使用相同之註冊商標或團
　　體商標，有致相關消費者混淆誤認之虞者。三、同一或類似之商品或服務，使用
  　近似於其註冊商標或團體商標之商標，有致相關消費者混淆誤認之虞者。」、「
    明知為前條商品而販賣、意圖販賣而陳列、輸出或輸入者，處一年以下有期徒刑
    、拘役或科或併科新臺幣五萬元以下罰金。」，商標法第八十一條、第八十二條
    分別定有明文。經查，被告乙○○所販賣之胸罩、內褲等商品，與商標法施行細
    則第四十九條第二十五類之「衣服」商品，屬同一或類似商品等情，有經濟部智
    慧財產局九十二年十二月十日函一件附卷可稽；是被告所販賣之商品，與告訴人
    甲○拜布里公司所有第00000000號商標之專用商品中之「衣服」，屬同
    一或類似商品之事實，固堪認定。惟查，扣案胸罩、內褲之款式，計有女用紅色
    、淺綠色、淺紫色內衣各一款（均含胸罩、內褲）、男用內褲一款，其中胸罩部
    分雖有吊牌、洗標，男用內褲亦有吊牌、車縫，然該等物件及扣案胸罩、內褲本
    身，均無任何與告訴人公司有關之字樣，或與上開第00000000號商標圖
    樣完全相同之圖案等情，業據本院勘驗扣案胸罩、內褲無訛，並製作勘驗筆錄（
    含照片七張、吊牌、洗標、車縫影印圖樣三張）在卷足稽，是被告所販賣之商品
    ，並未使用相同於告訴人所有第00000000號商標之商標一節，已堪認定
    。次查，告訴人所有第00000000號商標，係以棕色為底色，黑、白粗線
    、紅色細線及黑色紋線互相以九十度角交叉，形成方形圖樣為其組成，有經濟部
    智慧財產局商標圖樣彩色列印資料一張附卷足稽。而扣案女用紅色、淺綠色、淺
    紫色內衣各一款（均含胸罩、內褲），均係以白色為底色，分別利用紅色、淺綠
    色、淺紫色線條互相以九十度角交叉形成圖案，扣案男用內褲，則係以深綠為底
    色，淡綠及白色線條互相以九十度角交叉構成圖樣，有照片七張在卷足據。觀諸
    扣案胸罩、內褲與告訴人所有第00000000號商標之圖樣相較，除了均有
    利用直線交叉形成之方形視覺效果之外，其餘無論底色、線條顏色、線條粗細、
    圖案配置等，均有相當大之差別，一般社會大眾於觀覽該等胸罩、內褲圖案之際
    ，應無聯想起上開第00000000號商標圖樣之可能，客觀上應難認為係屬
　　近似於第00000000號商標之圖樣。參以扣案胸罩、內褲或其吊牌、洗標
　  、車縫等，均無任何與告訴人公司有關之字樣之事實，前業敘明，被告所販賣之
    胸罩、內褲，自尚無造成消費者誤認係屬告訴人甲○拜布里公司之產品，而導致
    消費者混淆誤認之虞。綜上所述，本件尚缺乏足以證明被告所販賣之胸罩、內褲
    等商品，係屬相同或近似於告訴人所有商標圖樣商品之證據，揆諸前揭說明，被
    告所為應與商標法第八十二條之構成要件有間。本件不能證明被告犯罪，依法應
    為無罪之諭知。
據上論斷，應依刑事訴訟法第三百零一條第一項，判決如主文。
本案經檢察官蕭斌志到庭執行職務。
中　　　華　　　民　　　國　　九十三　　年　　　五　　　月　　十四　　　日
                                    臺灣臺北地方法院刑事第四庭
                                          審判長法  官  黃雅芬
                                                法  官  吳定亞
                                                法  官  楊代華
右正本證明與原本無異。
如不服本判決，應於判決送達後十日內向本院提出上訴狀。
                                                書記官  廖純瑜
中　　　華　　　民　　　國　　九十三　　年　　　五　　　月　　十四　　　日
